臺灣臺中地方法院民事判決　96年度訴字第944號
原　　　告　耘河科技有限公司
法定代理人　戊○○
訴訟代理人　楊永吉　　律師
被　　　告　乙○○
訴訟代理人　丁○○
　　　　　　甲○○
當事人間損害賠償事件，本院於96年12月3日言詞辯論終結，判
決如下：
    主    文
被告應給付原告新臺幣參拾捌萬貳仟參佰柒拾貳元及自民國九十
六年四月十五日起至清償日止，按年息百分之五計算之利息。
原告其餘之訴駁回。
訴訟費用新臺幣捌仟伍佰玖拾元，其中新臺幣肆仟壹佰柒拾柒元
由被告負擔，餘由原告負擔。
    事實及理由
壹、程序方面：
    按訴狀送達後，原告不得將原訴變更或追加他訴。但有下列
    各款情形之一者，不在此限：三擴張或減縮應受判決事項
    之聲明者。民事訴訟法第255條第1項第3款定有文。原告原
    起訴聲明求為判決被告應給付原告新台幣（下同）786,287
    元，於訴狀送達後，於民國（下同）96年10月1日提出之民
    事準備書狀(二)減縮其聲明為743,765元（擴張請求車輛拖吊
    費用2,500元、扣減車輛修理費用之零件折舊金額24,563元
    及減縮條碼機毀損減少之價額為13,000元），核符合上開規
    定，應予准許。
貳、實體方面：
一、原告部分：
  (一)原告之受僱人丙○○○於95年7月21日14時15分許，駕駛原
    告所有車牌號碼0862-ML號自用小客貨車（以下簡稱系爭車
    輛）行駛於彰化縣秀水鄉○○村○○路與民生街，因遇紅燈
    停止於交岔路口，適被告駕駛車牌號碼R9-541 8號自小貨車
    由彰鹿路往鹿港快車道，竟疏於注意自後追撞丙○○○駕駛
    之系爭車輛，致系爭車輛受損。原告因本件事故所受之損害
    如后：車禍事故發生時車輛拖吊費2,500 元；系爭車輛因毀
    損減少之價額（以修理費為據），系爭車輛之修理費用為新
    臺幣444,287元，其中零件費用99,848元應予折舊24,563元
    ，故修理費用為416,265元；因系爭車輛毀損，原告無法繼
    續使用系爭車輛營業，致原告需另尋車輛以營業，依坊間租
    車業者租車價目，每月租車費用需39,000元，自95年7月21
    日起至96年3月21日止計受有損失312,000元；事故發生時，
    原告所有系爭車輛內放置有條碼列印機一批，因事故而受損
    ，修復費用13,000元，以上合計為743,765元。爰依民法第1
    84條第1項前段、第191條之2前段請求被告賠償損失。並聲
    明求為判決：被告應給付原告743,765元及自起訴狀繕本送
    達翌日起至清償日止，按年息5%計算之利息。
  (二)對被告抗辯之陳述：
  1.最高法院77年度第9次民事庭會議決議(一)，就修復費用，以
    新品換舊品，應予折舊，方屬必要費用，雖曾提出說明，惟
    修理材料依其性質，仍應有獨立與附屬之別，若修理材料對
    於物之本體而言，已具獨立存在價值，因其更新之結果，將
    促成物於修繕後使用效能提昇或交換價值增加，則侵權行為
    之被害人，於未依民法第214條之規定，催告請求侵權行為
    人回復原狀前，逕行以新品之價額請求全額賠償，與舊品相
    較，勢將造成額外利益，與損害賠償僅在填補損害之原理有
    違，故此部分之請求，自非必要，應予折舊，最高法院前述
    決議有關折舊之意見，應係專指此種情形而言。若修理材料
    之本身不具獨立價值，僅能附屬他物而存在，或須與他物結
    合，方能形成功能之一部者，其更新之結果，既無法提昇使
    用效能，復無法增加交換價值，就令以新品替代，亦無獲取
    額外利益可言，於此種情形下，侵權行為之被害人以新品修
    繕，就其價額請求賠償自屬相當，無須予以折舊。本件系爭
    車輛於發生事故時僅使用8個月，與新車差異不大，且該車
    之性能及交換價值並不因該等修復所用零件及材料之更新而
    提昇，揆諸前揭說明，自無須予以折舊。
  2.原告係經營電腦及週邊設備之買賣、維護等業務之公司，系
    爭車輛為公司平日用以載運物品及拜訪客戶之用，幾乎每天
    都需使用，撞毀期間車輛之調度暫以原告公司員工之個人車
    輛支援，員工自願以個人車輛支援暫供原告使用，不論有償
    或無償，此種公司之受惠自不能加惠於加害人，故應衡量照
    市上承租同款車輛之租金行情，得向加害人求償。
  3.被告固認系爭車輛車身外殼不需整車更換，只須焊接即可，
    惟系爭車輛於事故發生時乃8個月之新車，車輛之修復自應
    以盡量回復至原先之狀態為原則，非如被告所稱可使用即可
    ，且車身焊接難保車輛安全性不受影響，原告主張之修復方
    式應屬合理。
二、被告對原告主張於被告於上述時、地因過失自後追撞原告所
    有系爭車輛，致系爭車輛受損及系爭車輛內所載條碼機一批
    價值30,000元受損等事實均不爭執，惟辯稱：原告主張系爭
    車輛之修理費用為444,287元，然原告所提該車輛之購買證
    明，原購價金不過630,000元，發生本件事故時系爭車輛已
    使用約8個月，依照折舊系爭車輛價值僅原價之7成左右，即
    441, 000元，而系爭車輛僅後半部毀損，修理費用竟比系爭
    車輛之價值為高，請求之金額顯屬誇張，其中更換車身外殼
    及烤漆部分，並無必要，可以用焊接方式修復；且原告車輛
    既非全新，自有折舊，則原告請求之修理費用，其材料部分
    亦應按折舊計算，始屬正確，原告逕以修車廠估價金額作為
    請求之依據，尚非實際損害金額。被告否認原告主張自95年
    7 月21日起至96年3月21日止，每月租車花費39,000元，共
    計312,000元，原告未具體證明有租車以用於其營業之必要
    性，且未提出實際開銷之單據或租車契約，所提出之「艾維
    士租車」報價單為96年3月6日顯係臨所覓，難認原告有此損
    害；縱原告有租車以供營業之必要性，然此一營業用途是否
    絕對須以同型車，始能達到損害發生前系爭車輛之功效，實
    堪懷疑，原告可以租比較便宜的車輛，一樣可以達到同一功
    效；又系爭車輛並非罕見或名貴車輛，原廠全省各地都有，
    零件供貨亦非難事，系爭車輛之修復何以須費用8個月；又
    租期愈長，租金相對愈低，依原告提出之報價單為租期4個
    月，不能等同於租期8個月之價格等語。並聲明求為判決：
    原告之訴駁回。
三、原告主張被告於上開時、地駕駛自小貨車追撞因紅燈暫停交
    岔路，由丙○○○駕駛之系爭車輛，致系爭車輛及車內載運
    之條碼機受損等事實，業據提出行車執照、彰化縣警察局鹿
    港分局道交通事故證明單書、車損照片、銷貨單、拖吊服務
    費統一發票、報價單影本及條碼機受損照門為證，且為被告
    所不爭執，被告上開過失駕車肇事之行為，與原告系爭車輛
    及車上載運之修碼機受損之結果間，具有相當因果關係。原
    告此部分之主張，堪信為真實。
四、按因故意或過失，不法侵害他人之權利者，負損害賠償責任
    。汽車、機車或其他非依軌道行駛之動力車輛，在使用中加
    損害於他人者，駕駛人應賠償因此所生之損害。又不法毀損
    他人之物者，被害人得請求賠償其物因毀損所減少之價額。
    。民法第184條第1項前段、第191條之2本文、第193條第1項
    及第196條第1項分別定有明文。本件被告駕車過失肇事，致
    原告所有之物品毀損，從而，原告依上開規定，請求被告負
    損害賠償責任，自屬有據。茲就原告請求之金額，是否應予
    准許，分述如下：
  (一)拖吊費用：
    原告主張因本件事故發生支出拖吊服務費2,500元，已據其
    提出統一發票為證，且為被告所不爭執，應信真實。
  (二)系爭車輛車毀損之修復費用：
    按負損害賠償責任者，除法律另有規定或契約另有訂定外，
    應回復他方損害發生前之原狀，於此情形，債權人得請求支
    付回復原狀所必要之費用，以代回復原狀，民法第213條第1
    項、第3項定有明文（最高法院92年度台上字第135 1號判決
    意旨參照）。本件原告主張系爭車輛之修復費用需416,265
    元，為被告所否認，並以前揭情詞置辯。經查：
  1.原告所有系爭車輛，迄今雖未經修復（原告嗣於96年5月3日
    以80,000元售出系爭車輛），揆諸前揭說明，其仍得請求支
    付回復原狀所必要之費用，非必實際上已修復始得請求，合
    先說明。
  2.系爭車輛前於兩造協商過程中送交九和汽車股份有限公司（
    以下簡稱九和公司）復興服務廠估價，採用全車車殼更換之
    方式修繕，其修復費用為440,828元，有原告提出之九和公
    司復興服務廠估價單原本在卷可憑，被告雖以系爭車輛之修
    復費用過高，無需更換全車車殼，以焊接方式修復即可云云
    ，惟經本院依原告聲請向九和公司函詢二種修復方式之差，
    九和公司台中分公司函覆以：「3.針對耘河科技車受損後維
    修以焊接方式及全車車殼更換方式修復，修復後對該車之安
    全性有無區別進行以下說明：該車受損部位，例如右後葉子
    板、右後子板內龜、後圍板、後大樑、後備胎底部、車頂外
    皮均屬車體結構中車殼部份，而上列項目若以修復方式必先
    切割後再將新零件品項以焊接使可復原，而金屬類鈑件以焊
    接方式處理受力程度和全新車殼有所差異，因此得以下兩種
    結論：(1)切割後重新焊接鈑件其維修費用較低，外觀焊接點
    有痕跡，受力較差。(2)全新車殼其維修費用較高，零件外觀
    無焊接及切割痕跡，相對受力較佳。」有九和公司台中分公
    司96年1月16日（96）和翼字第129號函在卷可稽，足見以焊
    接方式修復系爭車輛，在外觀上將遺留焊接痕跡，於使用效
    能上亦有減損，並無法回復系爭車輛受損前之原狀，則原告
    主張依更換車身外殼之方式為系爭車輛之修復方式，應屬可
    採。
  3.原告雖主張修理材料之本身如不具獨立價值，無法提昇物之
    使用效能及增加交換價值者，無須予以折舊云云。惟按「物
    被毀損時，被害人除得依民法第196條請求賠償外，並不排
    除民法第213條至第215條之適用。依民法第196條請求賠償
    物被毀損所減少之價額，得以修復費用為估定之標準，但以
    必要者為限（例如：修理材料以新品換舊品，應予折舊）」
    最高法院77年度第9次民事庭會議決議(一)可資參照。且原告
    請求被告賠之系爭車輛修復費用中，並已自行扣除零件部分
    之折舊，僅就車身外殼部分未予折舊計算，然本件系爭車輛
    之修復方式，兩造間本有更換車身外殼及以焊接方式修復之
    爭執，今原告既主張以更換車身外殼方式修繕，其修繕結果
    自具有提昇系爭車輛使用效能及增加交換價值之情狀，如未
    予折舊，原告將因而受有折舊部分之利益，故原告主張無須
    折舊云云，尚不足採納，故系爭車輛之修復費用中，更換零
    件及車身外殼部分，均應依法折舊計算。依原告提出之九和
    公司復興服務廠估價單所示：各項更換工資、烤漆及車身外
    殼貨物稅合計為140,196元，零件部分金額為99,848元、車
    身外殼為200,784元，其中工資、烤漆及貨物稅部分不生折
    舊問題，更換零件及車身外殼部分則應予折舊。又查，系爭
    汽車之領照日為94年11月24日，此有原告提出之系爭車輛行
    車執照影本1紙可佐，至95年7月21日被毀損時，其使用期間
    計7月又28日，依「營利事業所得稅結算申報查核準則」第
    95 條第8項所定「固定資產提列折舊採用定率遞減法，以1
    年為計算單位，其使用期間未滿1年者，按實際使用之月數
    相當於全年之比例計算之，不滿1月者，以月計」，故系爭
    車輛應以使用8月計算折舊，每年折舊率為千分之369，依此
    計算：零件部分應折舊金額為24,563元、更換車身外殼部分
    應折舊金額為49,393元【計算式：99848×0.369×8/12＝24
    563（小數點以下4捨5入）；200784×0.369×8/12＝49393
    】。則原告得請求之零件、更換車身外殼費用分別為75,285
    元、151,39 1元【00000－00000＝75285；000000－00000＝
    1513 91】。是以，原告就系爭車輛毀損，得請求被告賠償
    之價額合計為366,872元【50196＋50000＋40000＋75285＋
    151391＝36687 2】。
  (三)無法使用系爭車輛之損害：
    原告主張系爭因系爭車輛毀損，原告無法使用系爭車輛營業
    ，需另尋車輛，依坊間租車業者租車價目，每月租車費用需
    39,000元，自95年7月21日起至96年3月21日止計受有損失
    312,000元部分，固據原告提出艾維士租車之傳真函及網頁
    資料影本各1件為證，均為被告所否認，且原告自承並未實
    際租用車輛，而係由員工自有車輛支援使用及系爭車輛實際
    上並未送修，由原告嗣後以80,000元出售他人，又依原告起
    訴狀所附九和公司復興服務廠估價單所示，系爭車輛受損後
    ，原告於95年7月25日即將系爭車輛送請估價，惟因兩造就
    修繕方式及金額無法獲致合意而未送修，則被告既已拒絕原
    告請求之修繕方式，原告應可即時判斷是否仍將系爭車輛送
    修或捨棄修繕另購車輛使用，然原告竟拖延經年，迄96年5
    月3日始將系爭車輛出售，則此拖延期間所生之損害，概難
    認均應由被告負擔，又經本院依職權調取原告之財產明細，
    原告現有汽車為4輛，系爭車禍事故發生前即已購入3輛，96
    年1月26日再行購入1輛汽車，此有稅務電子閘門財產調件明
    細表在卷可稽，則系爭車輛毀損後，原告如能及時將車輛送
    修或另購新車使用，於該短暫期間內，原告既仍有3輛汽車
    可供調度使用，是否必然因無法使用系爭車輛而受有營業上
    之損害，顯非無疑，況原告於審理中均未能舉證證明實際上
    受有損害及損害期間之計算依據，則原告請求被告賠償此部
    分損失，應屬無據，不應准許。
  (四)條碼機減少之價額：
    原告主張系爭車輛於事故發生時載運一批條碼機，因車禍受
    損修復費用為13,000元部分，為被告所不爭執並表示願予賠
    償，原告此部分主張，自堪認真實。
  (五)綜上所述，原告因本件事故得請求被告賠償拖吊費用2,500
    元、車輛減少之價額366,872元、修碼機減少之價額13,000
    元，合計受有損害382,372元。
五、末按給付有確定期限者，債務人自期限屆滿時起，負遲延責
    任。給付無確定期限者，債務人於債權人得請求給付時，經
    其催告而未為給付，自受催告時起，負遲延責任。其經債權
    人起訴而送達訴狀，或依督促程式送達支付命令，或為其他
    相類之行為者，與催告有同一之效力。民法第229條第1項及
    第2項定有明文。又遲延之債務，以支付金錢為標的者，債
    權人得請求依法定利率計算之遲延利息。但約定利率較高者
    ，仍從其約定利率。應付利息之債務，其利率未經約定，亦
    無法律可據者，週年利率為5%。民法第233條第1項及第203
    條亦有明文。本件原告對被告之損害賠償債權，核屬無確定
    期限之給付，既經原告起訴而送達訴狀，被告迄未給付，當
    應負遲延責任。從而，原告依侵權行為之法律關係，請求被
    告給付382,372元，及自96年4月15日起至清償日止，按年息
    5% 計算之利息，為有理由，應予准許。原告逾此數額之請
    求，則屬無據，應予駁回。
六、訴訟費用負擔之依據：民事訴訟法第79條。
中　　華　　民　　國　　96　　年　　12　　月　　17　　日
                  民事第一庭    法  官  陳文爵
正本係照原本作成。
如對本判決上訴，須於判決送達後20日內向本院提出上訴狀。
中　　華　　民　　國　　96　　年　　12　　月　　17　　日
                                書記官  劉易柔
